【裁判字號】    98,易,644
【裁判日期】    980731
【裁判案由】    詐欺
【裁判全文】
臺灣高雄地方法院刑事判決               98年度易字第644號
公  訴  人  臺灣高雄地方法院檢察署檢察官
被      告  丙○○
            丁○○○
上列被告因詐欺案件，經檢察官聲請簡易判決處刑（97年度調偵
字第405 、406 、407 、408 、409 號），本院高雄簡易庭認為
不應以簡易判決處刑（簡易案件案號：97年度審簡字第3290號）
，由本院改依通常程序審理，判決如下：
    主  文
丙○○、丁○○○均無罪。
    理  由
一、公訴意旨略以：被告丙○○、丁○○○明知共犯林哲雄（業
    經本院以97年度審簡字第3290號判處有期徒刑6 月，減為有
    期徒刑3 月確定）並無資力擔任汽車分期付款購買契約買受
    人，竟與共犯林哲雄共同意圖為自己不法之所有，分別：(一)
    於民國95年3 月1 日，由共犯林哲雄以得利迅科技股份有限
    公司（下稱得利迅科技公司）之名義，向臺灣歐利克股份有
    限公司（下稱歐利克公司）以分期付款方式購買車牌號碼67
    99-XC 號自小客車，雙方約定由共犯林哲雄以該自小客車向
    華南商業銀行股份有限公司（下稱華南商銀）龍江分行設定
    動產擔保抵押，繳款方式為自95年4 月1 日起至100 年3 月
    1 日止，共分60期、每期給付新臺幣（下同）34,652元，並
    由被告丁○○○擔任連帶保證人；詎共犯林哲雄自第3 期即
    95年6 月1 日起即未依約繳款，歐利克公司於同年9 月5日
    自華南商銀受讓上開債權及動產擔保之權利後，屢向共犯林
    哲雄催討，惟共犯林哲雄與被告丁○○○竟避不見面，嗣經
    查上開自小客車業於95年4 月25日即遭林哲雄典當；(二)於95
    年3 月間某日，由共犯林哲雄以得利迅科技公司之名義，向
    臺灣戴姆勒克萊斯勒資融股份有限公司（下稱戴姆勒公司）
    以分期付款方式購買車牌號碼1787-NY 號自小客車，雙方約
    定繳款方式為自95年4 月1 日起至99年3 月1 日止，共分48
    期、每期給付61,050元，並由被告丙○○、丁○○○擔任連
    帶保證人；詎共犯林哲雄於95年4 月13日受上開車輛之交付
    後，旋即於翌（14）日將該車典當予高雄市華南當舖，並僅
    繳納3 期款項後即未依約繳款，戴姆勒公司屢經催討未果，
    始知受騙。因認為被告丙○○、丁○○○與共犯林哲雄共同
    犯刑法第339 條第1 項之詐欺取財罪嫌等語。
二、證據能力之判斷：
  (一)按被告以外之人於審判外向法官所為之陳述，得為證據，刑
    事訴訟法第159 條之1 第1 項定有明文。同案被告林哲雄於
    本案檢察官聲請簡易判決處刑之調查程序向法官所為之陳述
    ，屬被告丙○○、丁○○○以外之人於審判外向法官所為之
    陳述，依本條文之規定自有證據能力。
  (二)按被告以外之人於審判外之陳述雖不符刑事訴訟法第159 條
    之1 至之4 等4 條之規定，而經當事人於審判程序同意作為
    證據，法院審酌該言詞陳述或書面陳述作成時之情況，認為
    適當者，亦得為證據；當事人、代理人或辯護人於法院調查
    證據時，知有前項不得為證據之情形，而未於言詞辯論終結
    前聲明異議者，視為有前項之同意，刑事訴訟法第159 條之
    5 定有明文。經查同案被告林哲雄於警詢中所為陳述，與本
    案所引用之其他被告以外之人於審判外做成之書面陳述等件
    ，為被告以外之人於審判外所為之書面陳述，屬傳聞證據，
    且無刑事訴訟法第159 條之1 至之4 等4 條規定情形，經被
    告同意引用作為本案證據，亦無刑事訴訟法第159 條之1 至
    之4 等4 條規定情形，又檢察官、被告均已知悉上開證據均
    屬傳聞證據，且於本院言詞辯論終結前均未聲明異議。本院
    審酌上開證述於作成時亦無任何不適當之情況，認以之作為
    本案之證據，應屬適當，是上開證據均應有證據能力。
三、按被告未經審判證明有罪確定前，推定其為無罪；又犯罪事
    實應依證據認定之，無證據不得認定犯罪事實，不能證明被
    告犯罪或其行為不罰者，應諭知無罪之判決，刑事訴訟法第
    154 條第1 項、第2 項、第301 條第1 項分別定有明文。又
    事實之認定，應憑證據，如未能發現相當證據，或證據不足
    以證明，自不能以推測或擬制之方法，為裁判基礎（最高法
    院40年度臺上字第86號判例參照）。另認定犯罪事實所憑之
    證據，雖不以直接證據為限，間接證據亦包括在內；然而無
    論直接或間接證據，其為訴訟上之證明，須於通常一般之人
    不致有所懷疑，而得確信其為真實之程度者，始得據為有罪
    之認定，倘其證明尚未達到此一程度，而有合理之懷疑存在
    時，即無從為有罪之認定，亦有最高法院76年度臺上字第49
    86號判例可資參照。
四、公訴意旨認被告涉有刑法第339 條第1 項之詐欺取財犯嫌，
    無非係以：共同被告林哲雄於偵查中之供述、告訴代理人乙
    ○○於偵查中證述，及貸款暨動產抵押契約書、附條件買賣
    契約書、動產擔保交易附條件買賣設定登記申請書、高雄市
    監理處動產擔保交易登記證明書、汽車新領牌照登記書、債
    權移轉證明書、高雄市當舖商業同業工會高市當證字第0019
    37號流當證明書影本各1 份、高雄縣當舖商業同業公會96年
    3 月26日高縣當（國）字第96017 號函等為其主要之論據。
    訊據被告丙○○、丁○○○均堅決否認有何詐欺取財之犯行
    ，被告丙○○辯稱：伊單純是因為哥哥買車，要幫哥哥作保
    ，並無詐欺取財的意思等語；被告丁○○○辯稱：伊單純是
    因為兒子要買車，才幫兒子作保，亦無詐欺取財的意思等語
    。經查：
  (一)本案之共同被告林哲雄於95年3 月1 日，以得利迅科技公司
    之名義，以分期付款方式購買車號6799-XC 號自小客車，而
    方由林哲雄以該自小客車向華南商銀龍江分行設定動產擔保
    抵押貸款175 萬元，繳款方式為自95年3 月1 日起至100 年
    3 月1 日止，共分60期、每期給付34,652元，並由林哲雄與
    被告丁○○○在面額175 萬元本票之發票人欄位上簽名，以
    作為上開貸款之擔保；惟林哲雄自第3 期即95年6 月1 日起
    即未依約繳款，歐利克公司於同年9 月5 日自華南商銀受讓
    上開債權及動產擔保之權利後，屢向林哲雄催討，嗣經查證
    始知上開自小客車早於95年3 月3 日遭林哲雄典當，嗣後有
    多次贖回紀錄，至95年7 月28日流當等事實，業經共同被告
    林哲雄於警詢及法官訊問時供述屬實，及證人即歐利克公司
    告訴代理人戊○○警詢中證述甚明（見95年度他字第8433號
    案卷第29至第31頁），並有車號6799-XC 號自小客車之貨款
    暨動產抵押契約書、高雄市監理處動產擔保交易登記證明書
    、本票、汽車新領牌照登記書、歐利克公司利息分攤及入金
    狀況一覽表、債權移轉證明書、動產擔保交易移轉契約書、
    高雄縣當鋪商業同業公會96年3 月26日高縣當（國）字第96
    017 號函、高雄縣當鋪商業公會高縣當證字第200080號證明
    書等在卷可資佐證（見95年度他字第8433號案卷第3 至11頁
    ，96年度偵字第20988 號案卷第6 頁），是以上開事實應堪
    予認定（檢察官聲請簡易判決處刑意旨固然誤認為被告丁○
    ○○係擔任林哲雄之連帶保證人，惟經查林哲雄向華南商銀
    貸款175 萬元，係提出其與被告丁○○○為共同發票人之面
    額175 萬元本票1 紙作為擔保，是聲請簡易判決處刑意旨容
    有誤會，併予說明）。
  (二)林哲雄另於95年3 月間某日，以得利迅科技公司之名義，向
    戴姆勒公司以分期付款方式購買車牌號碼1787-NY 號自小客
    車，雙方約定繳款方式為自95年4 月1 日起至99年3 月1 日
    止，共分48期、每期給付61,050元，並由被告丙○○、丁○
    ○○擔任連帶保證人；林哲雄於95年4 月12日受上開車輛之
    交付後，旋即於同日將該車典當予高雄市華南當舖，並僅繳
    納3 期款項後即未依約繳款，屢經戴姆勒公司催討未果等事
    實，亦為共同被告林哲雄供述明確，且有訂購合約書、附條
    件買賣契約書、動產擔保交易附條件買賣設定登記申請書、
    高雄市當鋪商業同業公會高市當證字第1937號流當證明書、
    DAIMLER CHRYSLER分期付款申請書、收當物品資料等件可資
    佐證（見95年度他字第7309號案卷第5 至9 頁，95年度他字
    第8433號案卷第36、37頁，本院卷一第44至46頁），故上開
    事實亦堪認定。
  (三)上開車號6799-XC 號、1787-NY 號車輛係由林哲雄所購買，
    被告丙○○、丁○○○均僅分別擔任林哲雄之保證人或於本
    票之發票人欄位上簽名以為擔保，業如前述；又查，上開車
    號6799-XC 號、1787-NY 號自小客車均係林哲雄於取得後，
    自行將之持往當鋪典當一節，業經林哲雄於警詢時供稱：車
    號6799-XC 號自小客車是伊於95年5 、6 月以約5 、60萬元
    代價典當給「瑞士當鋪」；車號1787-NY 號自小客車是伊於
    95年4 月12日以100 萬元代價典當給「華南當鋪」等語明確
    （見95年度他字第8433號案卷第24頁，95年度他字第7309號
    案卷第20頁），及於法官訊問時證稱：伊當初於94年12月31
    日向戴姆勒克萊斯勒公司訂購中古車，後來該公司告訴伊車
    子找到了，問伊要不要買，伊想如不買會損失訂金，所以以
    公司貨款71萬元去支付沒有核貸的部分，戴姆勒勒克萊斯勒
    公司於95年3 月底或4 月初交付1787-NY 號自小客車給伊，
    之後貨款沒有進來，伊先把車子先拿去典當支付原先應付而
    未付的71萬元，之後有其他貨款進來再贖回來等語（見本院
    卷一第38頁）；復證稱：我於95年3 月3 日典當車號6799-X
    C 號自小客車，因為公司95年3 月3 日要給付貨款，臨時籌
    不到錢，所以才把車子拿去典當等語明確（見本院卷第37頁
    反面），顯見本案主導購買上開車輛及將車輛典當變現之人
    均為林哲雄無疑，而雖被告丙○○、丁○○○陳稱其知道林
    哲雄曾將前開自小客車典當於當鋪之情（見95年度他字7309
    號案卷第23頁，95年度他字第8433號案卷第27、28頁，本院
    卷一第40頁），然無論被告丙○○、丁○○○是否知情被告
    林哲雄典當車輛之事，倘非該2 人事前明知被告林哲雄購車
    目的係為向汽車公司詐騙車輛得手後，再立刻轉手賣給他人
    ，仍不能認為被告丙○○、丁○○○與林哲雄有共同詐欺之
    犯意。又本案被告2 人均不承認自始即知悉林哲雄典當上開
    車輛之事，而因被告2 人既均非實際購買使用上開車輛之人
    ，亦無證據證明林哲雄將前開車輛持往當鋪典當，被告2 人
    有取得借款利益，尚無法以林哲雄嗣後典當車輛，且未按期
    繳付車款之行為，即遽認被告2 人於林哲雄購車之初，主觀
    上有與林哲雄共同詐取車輛之不法所有之意圖，而令被告2
    人負刑法詐欺罪責。又以林哲雄與被告丁○○○為母子，與
    被告丙○○為兄妹，林哲雄為與汽車公司簽約購買車輛，會
    商請被告2 人於本票上簽名或擔任連帶保證人，本為人情之
    常，不得以此即認為被告2 人與林哲雄事先有共同犯意聯絡
    可言。再者，本案被告丙○○、丁○○○2 人係於上開車號
    1787-NY 號自小客車之附條件買賣契約書、分期付款申請書
    之「連帶保證人」欄位上蓋章，以及於上開向華南銀行貸款
    175 萬元之本票上簽名，以為擔任連帶保證人之意，被告丙
    ○○、丁○○○於擔任保證人之初均已提出身分證影本以供
    查驗，則被告丙○○、丁○○○均係以正常方式簽立本票或
    擔任連帶保證人作為林哲雄購買汽車之擔保，倘如提供貸款
    之機構有疑問，或擔心日後追償困難，仍可調查發票人或保
    證人之債信狀況，以確保債權之獲償，是難認為被告丁○○
    ○於本票發票人欄位簽名共同擔保債務，及被告丙○○、丁
    ○○○為林哲雄擔任連帶保證人，有何施用詐術並使人陷於
    錯誤可言。
  (四)綜上所述，本案林哲雄因以得利迅公司名義，購買上開車號
    6799-XC 號、1787-NY 號自小客車，嗣於收受上開車輛後不
    久，即將車輛典當，至於貸款部分，則均僅繳納前幾期即未
    依約還款等行為，固堪認屬實；惟尚難以林哲雄有故意對被
    害人詐取財物之情事，即遽認擔任連帶保證人之被告2 人與
    林哲雄有施用詐術之犯意聯絡及行為分擔，而對被告2 人以
    詐欺罪責相繩。從而，本案被告2 人之犯行均屬不能證明，
    本於首揭法律及判旨，自應由本院為被告2 人無罪之諭知。
據上論斷，應依刑事訴訟法第301 條第1 項，判決如主文。
本案經檢察官甲○○到庭執行職務。
中    華    民    國    98    年    7     月    31    日
                  刑事第八庭    審判長法  官  洪能超
                                      法  官  林建鼎
                                      法  官  陳思帆
以上正本證明與原本無異。
檢察官如不服本判決，應於收受本判決後10日內向本院提出上訴
書狀，其未敘述上訴理由者，並得於提起上訴後10日內向本院補
提理由書狀（均須按他造當事人之人數附繕本）「切勿逕送上級
法院」。
被告丙○○、丁○○○均不得上訴。
中    華    民    國    98    年    7     月    31    日
                                      書記官  李宗諺


司法院資訊處製作；財團法人民間司法改革基金會備份。
